【裁判字號】    92,訴,114
【裁判日期】    920218
【裁判案由】    違反臺灣地區與大陸地區人民關係條例等
【裁判全文】
臺灣高雄地方法院刑事判決                          九十二年度訴字第一一四號
    公  訴  人  臺灣高雄地方法院檢察署檢察官
    被      告  乙○○  女四十.
右列被告因違反偽造文書等案件，經檢察官聲請簡易判決處刑（九十一年度偵字第一
六九八九號），本院高雄鳳山簡易庭認不宜以簡易判決處刑（九十一年度簡字第一八
五一號），而移由本院依通常程序審理，判決如左：
    主  文
乙○○共同違反不得使大陸地區人民非法進入臺灣地區規定，處有期徒刑肆月，如易
科罰金，以參佰元折算壹日。緩刑參年。
    事  實
一、乙○○與甲○○（另通緝中）原為男女朋友關係，甲○○由鄭紅及岳清貴夫婦處
    得知鄭紅之兄長鄭恩欲進入台灣地區工作，且乙○○因開刀急需用錢，遂仲介乙
    ○○與鄭恩辦理假結婚，而乙○○意圖牟利，明知自己與大陸地區男子鄭恩（經
    檢察官另行通緝）並無結婚之真意，竟因甲○○許以事成後鄭恩將給付新台幣（
    下同）五十萬元作為報酬，遂與甲○○、鄭紅、鄭恩、岳清貴、何大雙等人基於
    使大陸地區人民非法進入台灣地區暨明知為不實之事項而使公務員登載於職務上
    所載公文書及行使之概括犯意聯絡及行為分擔，經甲○○、鄭紅、岳清貴（以上
    二人另經檢察官緩起訴處分）居中安排，由知情之乙○○母親何大雙（另由檢察
    官緩起訴處分）、鄭紅陪同乙○○於民國八十九年十一月八日赴大陸與鄭恩見面
    ，在鄭紅安排下於九十年一月五日在大陸福建省福州市民政局與乙○○辦理虛偽
    公證結婚之登記手續而取得福州市民政局所發之結婚證，鄭恩因此取得乙○○形
    式上配偶地位，鄭恩依約定先給付二十五萬元予乙○○，嗣由乙○○於九十年二
    月五日先持前述大陸地區所取得之福建省福州市公證處所核發結婚公證書及財團
    法人海峽交流基金會（下稱海基會）驗證證明書等資料，至高雄市前鎮區戶政事
    務所，明知上開婚姻屬虛偽而無效，仍填具鄭恩為其配偶此等不實內容之結婚登
    記申請書，據以申請辦理結婚戶籍登記，使不知情之戶政機關承辦公務員將該不
    實之事項登載於其職務上所掌之戶籍登記簿公文書上（戶籍資料中記載配偶為鄭
    恩、個人記事欄註記九十年一月五日與大陸地區人民鄭恩結婚），並據以核發戶
    籍謄本，足以生損害於戶政主管機關戶籍資料管理之正確性；乙○○再以鄭恩通
    婚探親為由，填具「大陸人民進入台灣地區旅行證申請書」，並持上開不實之結
    婚登記之戶籍謄本，再將上開相關資料送至內政部警政署入出境管理局申請，致
    該承辦之不知情公務員，亦在上開「大陸人民進入台灣地區旅行證申請書」公文
    書上記載「民國九十年一月五日結婚」之不實事項，並核發鄭恩之「中華民國台
    灣地區旅行證」，而准其入境台灣。鄭恩遂於九十年四月十七日以探親名義入境
    台灣，隨即去向不明，復於九十年九月二日出境，皆持上開因不實結婚探親名義
    所核發之旅行證供境管人員查驗而行使之，均足生損害於內政部警政署入出境管
    理局對於大陸地區人民進入台灣之管理正確性。而甲○○嗣於九十一年一月三十
    一日因與乙○○感情生變，以信函向內政部警政署入出境管理局檢舉，始知上情
    。
二、案經高雄市政府警察局移送臺灣高雄地方法院檢察署檢察官偵查聲請簡易判決處
    刑。
    理  由
一、訊據被告乙○○於本院審理時對右揭犯行供承不諱，並有內政部警政署入出境管
    理局被告乙○○、大陸地區男子鄭恩出入境查詢資料及大陸地區人民進入台灣地
    區旅行證申請書、被告乙○○與鄭恩（二○○一榕公證內民字第四六三號）之大
    陸地區福建省福州市結婚證明公證書、高雄市前鎮區戶政機關核發之戶籍資料在
    卷可稽，核與被告乙○○所述情節相符，復經證人鄭紅、岳清貴、何大雙等人於
    偵訊中亦坦承犯行（參見偵查卷第二十六頁反面及第二十七頁），足認被告上開
    自白與事實相符，堪信為真實，本件事證明確，被告乙○○上開犯行堪可認定，
    應依法論科。
二、按戶籍登記簿為戶政機關之公務員職務上所掌之公文書，該管公務員對於戶籍登
    記申請，並無實質審查之權，而被告乙○○明知其與大陸地區男子鄭恩並無結婚
    之真意，竟為處理假結婚之相關事宜，並持相關結婚證書等文件申辦結婚登記，
    使該管公務員將此不實事項登載於戶籍登記簿，並持上開記載不實之戶籍登記簿
    所制作之戶籍謄本行使，向入出境管理局申請大陸地區人民以探親名義進入台灣
    地區，使該局不知情之承辦公務員據以核發鄭恩之來台相關證件，嗣鄭恩即持前
    開內容不實之旅行證行使供境管人員查驗，分別足以生損害於戶政關管理戶籍及
    入出境管理局管理入出境資料之正確性。是核被告乙○○所為，係犯刑法第二百
    十六條、第二百十四條行使使公務員登載不實文書罪及與違反台灣地區與大陸地
    區人民關係條例第十五條第一款不得使大陸地區人民非法入境之規定，應依同條
    例第七十九條第一項處罰之。被告使公務員登載不實之低度行為，為行使之高度
    行為所吸收，不另論罪。被告乙○○與鄭紅、鄭恩、岳清貴、何大雙、甲○○，
    就上開犯行有犯意聯絡及行為分擔，均為共同正犯。又其數次行使公務員登載不
    實文書之犯行，時間緊接，手法相同，觸犯構成要件相同之罪名，顯係基於概括
    犯意反覆為之，為連續犯，應依刑法第五十六條之規定論以一罪。被告乙○○對
    上開違反台灣地區與大陸地區人民關係條例罪之犯行與前揭刑法行使使公務員登
    載不實文書罪，其二罪間，有方法結果之牽連犯關係，應依台灣地區與大陸地區
    人民關係條例罪之重罪處斷。爰審酌被告乙○○與大陸地區男子鄭恩「假結婚」
    之方式，使大陸地區男子入境台灣，不僅損害戶政與入出境管理機關管理戶政及
    入出境資料之正確性，亦對社會治安隱藏有潛在之危險，量刑本不宜從輕，惟念
    及被告犯後已完全坦承犯行且犯後態度良好，為此犯罪係貪圖小利而罹刑章等其
    他一切情狀，酌情量處如主文所示之徒刑，並諭知易科罰金之折算標準。又被告
    前未曾受有期徒刑以上刑之宣告，有本院被告院內索引卡紀錄表、台灣高等法院
    被告全國前案紀錄表及台灣高雄地方法院檢察署刑案資料查註紀錄表各一份在卷
    足資，且其於事後已表示悔悟，經過此次教訓，信無再犯之虞，本院以暫不執行
    為適當，並為緩刑宣告三年，以勵自新。
據上論斷，應依刑事訴訟法第四百五十二條、第二百九十九條第一項前段、臺灣地區
與大陸地區人民關係條例第十五條第一款、第七十九條第一項，刑法第十一條前段、
第二十八條、第二百十六條、第二百十四條、第四十一條第一項前段、第七十四條第
一款，罰金罰鍰提高標準條例第一條前段、第二條，判決如主文。
本案經檢察官林慧美到庭執行職務
中      華      民      國    九十二     年     二      月     十八     日
                                  臺灣高雄地方法院刑事庭
                                      法  官  廖建瑜
右正本證明與原本無異。
如不服本判決，應於判決送達後十日內，向本院提出上訴狀。
                                      書記官  王翌翔
中      華      民      國    九十二     年     二      月     十八     日
臺灣地區與大陸地區人民關係條例第十五條
左列行為不得為之：
一  使大陸地區人民非法進入臺灣地區。
二  招攬臺灣地區人民未經許可使之進入大陸地區。
三  使大陸地區人民在臺灣地區從事未經許可或與許可目的不符之活動。
四  僱用或留用大陸地區人民在臺灣地區從事未經許可或與許可範圍不符
    之工作。
五  居間介紹他人為前款之行為。
臺灣地區與大陸地區人民關係條例第七十九條
違反第十五條第一款規定者，處五年以下有期徒刑、拘役或科或併科新台
幣五十萬元以下罰金。
以犯前項之罪為常業者，處一年以上七年以下有期徒刑，得併科新台幣一
百萬元以下罰金。
第一項之未遂犯罰之。
中華民國刑法第二百一十四條
 (使公務員登載不實罪)
明知為不實之事項，而使公務員登載於職務上所掌之公文書，足以生損害
於公眾或他人者，處三年以下有期徒刑、拘役或五百元以下罰金。
中華民國刑法第二百一十六條
 (行使偽造變造或登載不實之文書罪)
行使第二百十條至第二百十五條之文書者，依偽造、變造文書或登載不實
事項或使登載不實事項之規定處斷。


司法院資訊處製作；財團法人民間司法改革基金會備份。
